【裁判字號】    97,訴,206
【裁判日期】    970618
【裁判案由】    殺人未遂
【裁判全文】
臺灣臺北地方法院刑事判決               97年度訴字第206號
公  訴  人  臺灣臺北地方法院檢察署檢察官
被      告  戊○○
                    現國內無固.
選任辯護人  余忠益律師
上列被告因殺人未遂案件，經檢察官提起公訴（96年度偵字第25
960號），本院判決如下：
    主  文
戊○○犯傷害罪，處有期徒刑壹年。
    事  實
一、戊○○為菲律賓出生之具本國國籍之人，於民國77年5月1日
    即自菲律賓入境，其於96年12月10日下午6時許，見乙○○
    、甲○○、丁○○、丙○○等人，在臺北市中正區臺北火車
    站南二門飲酒聊天，戊○○因飲酒略有醉意，欲加入其中，
    遭乙○○斥喝制止，並打一耳光，因而心生不滿，於離開約
    十幾分鐘後即當日下午6時15分許返回現場，竟基於教訓之
    傷害犯意，持其不知何人所有之水果刀一把，朝乙○○背部
    先橫割一刀，再趁乙○○受創站起轉頭察看時，接續向其臉
    部橫劃一刀，隨即逃離現場，致乙○○受有臉部撕裂傷約13
    公分、背部撕裂傷約4公分等傷害，乙○○受傷後立即乘計
    程車至醫院治療，嗣警員至現場處理，始獲上情。
二、案經乙○○訴由臺北市政府警察局中正第一分局報告臺灣臺
    北地方法院檢察署檢察官偵查起訴。
    理  由
一、訊據被告戊○○固對殺傷告訴人乙○○之犯行供認不諱，惟
    辯稱：伊係因被告訴人打一耳光，心生不滿，基於教訓告訴
    人之意，才以撿到之水果刀先朝告訴人臉部劃一刀，再朝其
    背部劃一刀云云。
二經查：
 （一）、被告對於有在上開時地持刀傷害告訴人，並致告訴人
         受有如事實欄所示傷勢之事實，除據被告自承外，亦
         經告訴人及證人乙○○、甲○○、丁○○及丙○○等
         4人分別供述在卷（詳本院卷第93頁至第98頁），此
         外，並有扣案之水果刀1把、乙○○受傷之照片2張、
         臺北市立聯合醫院97年2月13日北市醫興字第0973017
         9900號函及其附件、和平醫院之病歷資料在卷可查。
         是被告有先後接續朝告訴人刺劃2刀致其受有臉部撕裂
         傷約13公分、背部撕裂傷約4公分等傷害之事實，堪予
         認定。
 （二）、雖然被告辯稱：係持扣案之水果刀先刺乙○○之背部
         一刀，再朝其臉部劃一刀等語。惟據告訴人即證人乙○○於本院作證時之指訴認係：先朝其背部刺一刀，
         再向其臉部劃一刀等情，核與證人甲○○、丁○○、
         丙○○3人於本院結證後所證：被告係以水果刀先刺告
         訴人之背部一刀，再朝其臉部劃一刀。（詳本院卷第9
         3頁至第98頁）之情節相符，由於被告當時已有醉意（
         此據被告自承在卷），記憶可能失誤，且告訴人及證
         人4人同時記錯之可能性甚微，是足認被告係先持水果
         刀朝告訴人之背部劃一刀，再向其臉部劃一刀無誤。
 （三）、按殺人未遂罪與傷害罪之區別，應以有無殺意，即其
         下手加害時有無死亡之預見，並有意使之發生為斷，
         其受傷之多寡，是否致命部位，可以藉為認定有無殺
         意之心證，且為重要之參考資料，惟非判斷二罪間之
         絕對標準，仍須斟酌當時客觀環境及其他具體情形加
         以判斷。又刑法上殺人罪與傷害罪之區別，本視加害
         人有無殺意為斷，被害人所受之傷害程度，固不能據
         為認定有無殺意之唯一標準，而加害人之下手情形如
         何，於審究犯意方面，仍不失為重要參考資料（最高
         法院19年上字第718號、20年非字第104號、30年上字
         第2671號、47年臺上字第1364號分別著有判例可資參
         照）。本件依本院97年6月4日就扣案之兇刀即水果刀
         進行勘驗，該刀刀刃長僅約9公分（詳本院卷第95頁）
         ，且刃薄不利，以之劃割他人之臉部、背部各1刀，尚
         難以致他人於死。參以告訴人所受之傷勢及部位，雖
         於臉部、背部等部位，然核其傷勢，非在致命之要害
         部位且傷勢不重（參見本院卷第105頁至第142頁）。
         又本件由被告所持用之水果刀，依其長短、體積外觀
         ，屬小型利器，雖經由刺戳、切割，可對人體造成明
         顯之傷害（如流血），然因該刀器甚為短小，尚非一
         擊即可致命之極度危險凶器；衡以被告與告訴人原無
         深仇宿怨，本件之糾紛僅係一偶發之打一耳光口角，
         難謂被告有必欲致告訴人於死之動機，且若被告確有
         欲致人於死之殺意，則應會繼續刺殺告訴人以致其於
         死地，然被告並未如此而即罷手逃離，此據告訴人即
         證人乙○○及證人甲○○、丁○○及丙○○等4人於本
         院審理時供述在卷（詳本院卷第94頁、第96頁、第97
         頁背面、第98頁），足證被告固堪認生性暴戾，下手
         不知輕重，然應僅有傷害被害人之故意，並無殺人之
         意思甚為顯然。
 （四）、被告具有中華民國國籍，為我國國民，於77年5月1日
         即自菲律賓入境，此有法務部-入出境資訊連結作業1
         紙附卷可稽（詳本院卷第143頁），起訴書誤認為菲律
         賓國人，尚有誤會。
三、綜上所述，本件被告上開傷害犯行，事證明確，洵堪認定，
    應予依法論科。
四、核被告所為，係犯刑法第277條第1項之傷害罪。被告以一傷
    害犯意，於同一地點、密接之時間先後劃被害人2刀，為接
    續犯，僅論以一罪。起訴書認為被告係犯刑法第271條第2項
    、第1項之殺人未遂罪，容有誤會，應由本院逕予變更起訴
    法條。審酌被告素行不佳，有竊盜之前科，此有臺灣高等法
    院被告前案紀錄表附於本院卷可參，其與本件之告訴人並無
    仇怨，偶因被打一耳光之糾紛，竟遽爾出手接續2刀殺傷告
    訴人，其僅因細故，即持刀傷人，足證被告有暴力傾向，惡
    性非輕，且被告之暴力惡行嚴重影響治安等一切情狀，量處
    如主文所示之刑。查被告行凶時所持用之扣案水果刀1把，
    雖係被告犯本案傷害罪持用之物，然該水果刀為被告在路邊
    花圃下拾得，不知係何人遺失，本非被告所有，業經被告於
    本院審理時供述甚明（詳本院卷第99頁背面），又非違禁物
    ，依法不得宣告沒收，附此敘明。
據上論斷，應依刑事訴訟法第299條第1項前段、第300條，刑法
第277條第1項，刑法施行法第1條之1，判決如主文。
本案經檢察官賴秋萍到庭執行職務。
中    華    民    國    97    年    6    月    18    日
                  刑事第十三庭  審判長 法  官  黃俊明
                                       法  官  李明益
                                       法  官  張文俊
以上正本證明與原本無異。
如不服本判決，應於判決送達後10日內向本院提出上訴狀（應抄
附繕本及理由）。告訴人或被害人如對於本判決不服者，應具備
理由請求檢察官上訴，其上訴期間之計算係以檢察官收受判決正
本之日期為準。
                                       書記官  陳鳳瀴
中    華    民    國    97    年    6    月    18    日
附錄本案論罪科刑法條全文：
中華民國刑法第277條第1項
傷害人之身體或健康者，處3年以下有期徒刑、拘役或1千元以下
罰金。


司法院資訊處製作；財團法人民間司法改革基金會備份。
